【裁判字號】    99,交上易,222
【裁判日期】    990930
【裁判案由】    過失傷害
【裁判全文】
臺灣高等法院刑事判決               99年度交上易字第222號
上  訴  人  臺灣新竹地方法院檢察署檢察官
被      告  甲○○
上列上訴人因被告過失傷害案件，不服臺灣新竹地方法院99年度
審交易字第10號，中華民國99年6月25日第一審判決（起訴案號
：臺灣新竹地方法院檢察署98年度偵字第8012號），提起上訴，
本院判決如下：
    主  文
上訴駁回。
    事  實
一、甲○○於民國98年4 月16日19時43分許，酒後駕駛車號7357
    -DB 號自用小客車（所涉公共危險部分，業經臺灣新竹地方
    法院檢察署檢察官以98年度偵字第3202號為緩起訴處分確定
    ），沿新竹市○○路由南往北方向行駛，行經千甲路100 巷
    口時，原應注意飲酒後超過規定時，不得駕駛汽車，及汽車
    行駛時，應注意車前狀況，並隨時採取必要之煞避措施，且
    依當時天候陰、夜間有照明、市區○○路面乾燥、無缺陷，
    亦無障礙物，且視距良好等客觀情形觀之，並無不能注意之
    之情事，竟疏未注意前方適有步行穿越劃有雙黃線之馬路之
    行人乙○○，致所駕上開小客車之車頭撞擊乙○○，造成乙
    ○○受有左肱骨骨折之傷害。嗣經到場處理員警測得甲○○
    呼氣酒精濃度達每公升0.78毫克，始查知上情。而甲○○於
    車禍發生後，在未被有偵查犯罪職權之機關或公務員查知為
    犯人前，主動向到場處理車禍之員警表明其為肇事者，並進
    而接受裁判。
二、案經乙○○訴由新竹市警察局第二分局報告臺灣新竹地方法
    院檢察署檢察官偵查起訴。
    理  由
一、按被告以外之人於審判外之陳述，雖不符前四條之規定，而
    經當事人於審判程序同意作為證據，法院審酌該言詞陳述或
    書面陳述作成時之情況，認為適當者，亦得為證據；當事人
    、代理人或辯護人於法院調查證據時，知有第159條第1項不
    得為證據之情形，而未於言詞辯論終結前聲明異議者，視為
    有前項之同意；刑事訴訟法第159條之5定有明文。查本判決
    下列認定事實所引用之證據資料（包含人證與文書證據、物
    證等證據），並無證據證明係公務員違背法定程序所取得；
    而檢察官、被告對本院提示之卷證，亦均表示對於證據能力
    沒有意見而不予爭執，且迄至言詞辯論終結前亦未再聲明異
    議，本院審酌上開證據資料製作時之情況，尚無違法不當或
    證明力明顯過低之瑕疵，亦認以之作為證據，應屬適當。
二、上開犯罪事實業據被告甲○○迭於偵審中坦承不諱，核與證
    人即告訴人乙○○供證情節大致吻合（偵查卷第7至9頁），
    並有交通事故現場圖、道路交通事故調查報告表(一)、(二)
    、道路交通事故當事人酒精測定紀錄表、刑法第185條之3案
    件測試觀察紀錄表、汽機車駕駛人酒後生理協調平衡檢測紀
    錄表、告訴人之衛生署新竹醫院診斷證明書各1件、道路交
    通事故現場照片4張（偵查卷第10至16、24、25頁）等件在
    卷可參，足認被告上開自白與事實相符，堪採為本案認定犯
    罪事實之證據。
三、按汽車行駛時，駕駛人應注意車前狀況，並隨時採取必要之
    安全措施；又汽車駕駛人飲用酒類後，其吐氣所含酒精濃度
    超過每公升0.25毫克者，不得駕車。道路交通安全規則第94
    條第3項、第114條第2款定有明文。被告為領有普通小型車
    之駕駛人，對前開交通法規應是知之甚詳並應確實遵守，而
    依本件道路交通事故調查報告表(一)所載，當時天候陰、夜
    間有照明、市區○○路面乾燥、無缺陷，亦無障礙物，且視
    距良好等客觀情形觀之，並無不能注意之情事，被告於呼氣
    酒精濃度達每公升0.78毫克，已酒醉不能安全駕駛之情況下
    駕車，終因酒後注意力無法集中致未注意前方步行穿越道路
    之告訴人而肇事，其駕駛上開自用小客車行為顯有過失，且
    被告之過失行為與被害人所受之前揭傷害間，具有相當因果
    關係。是本件事證明確，被告犯行堪以認定，應依法論科。
四、核被告所為，係犯刑法第284條第1項前段之過失傷害罪。又
    被告因酒醉駕車致使告訴人受傷，就其所犯過失傷害部分，
    應依道路交通管理處罰條例第86條第1項之規定加重其刑。
    惟被告肇事後停留於現場等候，且在有偵查權限之警察機關
    尚未發覺犯罪前，主動向據報前來處理之警員坦承肇事，接
    受裁判，有新竹市○○○道路交通事故肇事人自首情形紀錄
    表1份在卷可參（偵查卷第17頁），合於自首規定之要件，
    爰依刑法第62條前段之規定減輕其刑，並依法先加重後減輕
    之。原審審酌被告違反注意義務之程度、造成告訴人之傷勢
    、犯後態度且已先支付新臺幣（下同）5萬元予告訴人乙○
    ○，其後亦承諾每月按期給付1萬元，合計30萬元予告訴人
    作為支付告訴人之賠償金，暨被告就本件車禍發生所應負之
    過失程度、其專科肄業之智識程度、生活狀況等一切情狀，
    因而適用刑法第284條第1項前段、第41條第1項前段、第62
    條前段、道路交通管理處罰條例第86條第1項、刑法施行法
    第1條之1之規定，量處期徒刑陸月，並諭知易科罰金之折算
    標準。復以被告素行尚可，前未曾因故意犯罪受有期徒刑以
    上刑之宣告，有本院被告前案紀錄表1份在卷足憑，其因一
    時失慮，致罹刑章，經此次論罪處刑之刑事程序，應已知警
    惕，信無再犯之虞，認其所受上開宣告之有期徒刑以暫不執
    行為適當，爰併予宣告緩刑參年。復依刑法第74條第2項第3
    款之規定，命被告賠償告訴人賠償金25萬元（約定30萬元已
    於原審當庭履行5萬元，原審卷第38頁），經核並無不合。
    檢察官上訴意旨雖以：被告與告訴人於98年11月16日達成和
    解，除99年6月15日當庭給付5萬元予告訴人外，並約定自同
    年7月10日起，於每月15日前給付1萬元至全部清償為止，惟
    被告於同年7月12日至15日均避不見面，並未依和解條件履
    行賠償金，為此請求撤銷被告之緩刑處分等語。惟按緩刑為
    法院刑罰權之運用，旨在獎勵自新，祇須合於刑法第74條所
    定之條件，法院本有自由裁量之職權，上訴意旨僅就原審刑
    罰裁量職權之行使而為指摘，不能認以原判決違背法令為上
    訴理由，最高法院72年度台上字第3647號判例參照。查本件
    原判決就如何量定其宣告刑之理由，已經敘明審酌被告違反
    注意義務之程度所致告訴人之傷勢、犯罪後能坦承不諱並與
    告訴人達成和解等一切情狀，在客觀上並無明顯濫權之情形
    。又被告前未曾受有期徒刑以上刑之宣告，有本院被告前案
    紀錄表一份在卷可佐，合於刑法第74條第1款緩刑之要件。
    另被告並於本院準備與審理程序表示因伊在外面工作，請款
    上會有差距，是除告訴人所稱該次外，伊均有照時間履行給
    付，伊至今除原審給付5萬元外，已給付3萬元，合計8萬元
    等語（本院卷第21頁反面、第30頁反面），足見被告雖經濟
    狀況欠佳，然其事後對於遲延給付部分已依約補足，並按期
    履行其他給付，尚難認其無悔改之意，原審因認對被告所宣
    告之有期徒刑，以暫不執行為適當，而為緩刑3年之宣告，
    併諭知命被告支付告訴人相當數額之賠償，並無明顯違法、
    失當之情。是以，檢察官執前詞指摘原審諭知緩刑不當，為
    無理由，應予駁回。
據上論斷，應依刑事訴訟法第368條，判決如主文。
本案經檢察官呂光華到庭執行職務。
中    華    民    國    99    年    9     月    30    日
                  刑事第二十一庭審判長法  官  蔡聰明
                                      法  官  趙文
                                      法  官  楊力進
以上正本證明與原本無異。
不得上訴。
                                      書記官  彭威翔
中    華    民    國    99    年    9     月    30    日
附錄本案論罪科刑所適用法條全文：
中華民國刑法第284條第1項：
（過失傷害罪）
因過失傷害人者，處 6 月以下有期徒刑、拘役或 5 百元以下罰
金，致重傷者，處1年以下有期徒刑、拘役或5百元以下罰金。

司法院資訊處製作；財團法人民間司法改革基金會備份。
